【裁判字號】    97,交聲,172
【裁判日期】    970328
【裁判案由】    違反道路交通管理處罰條例聲明異議
【裁判全文】
臺灣士林地方法院交通事件裁定        97年度交聲字第172號
原處分機關  臺北市交通事件裁決所
異  議  人
即受處分人  甲○○
上列異議人即受處分人因違反道路交通管理處罰條例案件，對於
臺北市交通事件裁決所民國97年1 月11日所為處分（原處分案號
：北市裁四字第裁22-ZAA045659號）聲明異議，本院裁定如下：
    主  文
原處分撤銷。
甲○○汽車駕駛人，汽車行駛於高速公路，未依規定使用路肩，
處罰鍰新臺幣陸仟元，並記違規點數壹點。
    理  由
一、按汽車行駛於高速公路、快速公路或設站管制之道路，不遵
    使用限制、禁止、行車管制及管理事項之管制規則，而未依
    規定使用路肩者，處汽車駕駛人新臺幣（下同）3 千元以上
    6 千元以下罰鍰，並記違規點數1 點，道路交通管理處罰條
    例第33條第1 項第9 款、同條例第63條第1 項第1 款分別定
    有明文。
二、原處分意旨略以：異議人即受處分人甲○○（下稱異議人）
    於民國96年6 月25日上午7 時33分許，駕駛車號0652-DM 號
    自用小客車，行經國道一號南下汐止小直線11公里處，為內
    政部警政署國道公路警察局第一警察隊員警逕行舉發「行駛
    高速公路違規行駛路肩」之違規。又異議人因未於應到案日
    期向處罰機關聲明不服，亦未依規定到案聽候裁決，原處分
    機關乃依違反道路交通管理處罰條例第33條第1 項及違反道
    路交通管理事件統一裁罰基準表之規定，裁處異議人罰鍰新
    臺幣6 千元等語
三、聲明異議意旨略以：依法律規定，以科學儀器採證取締超速
    ，一般道路須至少於100 公尺前，高速公路、快速道路須至
    少於300 公尺前，應樹立明顯標示告知駕駛人，惟本件系爭
    汐止交流道入口，並無樹立任何警告標示。又異議人之車籍
    地址及戶籍地址均未變更，惟舉發機關未將本件舉發通知單
    合法送達，而逕以異議人未依法到案為由加重處罰，異議人
    甚感不服，爰此異議撤銷原處分云云。
四、按汽車行駛高速公路及快速公路，不得在路肩上行駛，或利
    用路肩超越前車或倒車，高速公路及快速公路交通管制規則
    第9 條第1 項第2 款訂有明文，故高速公路路肩，原則禁止
    行駛，例外始開放，若屬開放路段、時段均有明確告示，對
    於未告示開放之路段或時段，駕駛人自應遵守禁止行駛路肩
    之規定，不得任意違規。經查，本件異議人駕駛車號0652-D
    M 號自用小客車，於前開時、地，經員警逕行舉發有「行駛
    高速公路違規使用路肩」之違規行為，有舉發違反道路交通
    管理事件通知單1 紙及採證照片1 幀等附卷可稽。且本院依
    職權就該路段曾否開放路肩行駛乙情函請內政部警政署國道
    公路警察局第一警察隊說明，據該處回函表示：本案違規地
    點並無開放過路肩行駛等語，此有卷附之內政部警政署國道
    公路警察局第一警察隊97年3 月7 日公警一交字第09701706
    94號函可查，足徵該路段未曾該放路肩行駛，異議人駕駛汽
    車行經該路段，自不能任意行駛路肩。異議人雖以系爭路口
    未樹立明顯標示告知駕駛人云云置辯，惟依違反道路交通管
    理處罰條例第7 條之2 第3 項「汽車駕駛人行車速度超過規
    定之最高速限之違規行為，採用固定或非固定式科學儀器取
    得證據資料證明者，於一般道路須至少於100 公尺前，於高
    速公路、快速道路須至少於300 公尺前，明顯標示之」之規
    定觀之，前開規定係就超速違規之取締須於定點告示之情形
    ，與本件高速公路違規行駛路肩之情形不合，異議人所執前
    詞置辯，純屬誤會，不可採信。
五、至異議人為上開違規行為後，經內政部警政署國道公路警察
    局製單逕行舉發，並將該舉發違反道路交通管理事件通知單
    （公警局交字第ZAA045659 號）郵寄至異議人臺北市南港區
    ○○○路1 段157 號5 樓住所後，經以「查無此人」為由退
    回，是異議人住所於斯時已屬不明，原舉發機關則依規，以
    96年10月4 日公警一交字第0960191743號公告就前開舉發違
    反道路交通管理事件通知單為公示送達等情，此有國道公路
    警察局舉發違反道路交通管理事件通知單、郵寄退件清冊各
    1 份在卷可憑，則該舉發違反道路交通管理事件通知單於公
    告後20日（即96年10月24日）已生送達於異議人之效力，是
    上揭舉發違反道路交通管理事件通知單業已公示送達而合法
    送達異議人甚明。又按道路交通管理處罰條例定罰鍰之處罰
    ，行為人接獲違反道路交通管理事件通知單後，於15日內得
    不經裁決，逕依第92條第3 項之罰鍰基準規定，向指定之處
    所繳納罰鍰結案；不服舉發事實者，應於15日內，向處罰機
    關陳述意見；其不依通知所定期限前往指定處所聽候裁決，
    且未依規定期限繳納罰鍰結案或向處罰機關陳述意見者，處
    罰機關得逕行裁決之，同條例第9 條第1 項可資參照。經查
    ，本件舉發違規通知單之公示送達程序，並無不法，已如前
    述，原處分機關不待異議人陳述，逕行裁決，亦無違誤，異
    議人前開所指，即有未洽。
六、綜上所述，異議人確有於前揭時、地，不依規定行駛高速公
    路使用路肩之違規事實，已堪認定。原處分機關依道路交通
    管理處罰條例第33條第1 項第9 款、違反道路交通管理事件
    統一裁罰基準及處理細則及基準表之規定，從重逕行裁處異
    議人罰鍰6 千元，固非無見，然汽車駕駛人違反道路交通管
    理處罰條例第33條第1 項之規定者，依同條例第63條第1 項
    第1 款規定，除依原條款處罰鍰外，並應予記違規點數1 點
    ，原處分機關漏未依該規定記違規點數，自有未合，本件異
    議人之聲明異議雖無理由，然原處分既有前揭可議之處，即
    屬無可維持，應由本院予以撤銷，另裁定如主文第2 項所示
    ，以資適法。
據上論斷，應依道路交通案件處理辦法第20條前段，裁定如主文
。
中    華    民    國    97    年    3    月     28    日
                  交通法庭法  官  莊明達
以上正本證明與原本無異。
如不服本裁定，應於送達後5 日內，向本院提出抗告狀。
                          書記官  陳慧中
中    華    民    國    97    年    3     月    28    日


司法院資訊處製作；財團法人民間司法改革基金會備份。
